臺灣臺北地方法院民事裁定　　　　　　　100年度聲字第646號
異　議　人　鄭文貴
相　對　人　駐胡志明市台北經濟文化辦事處
法定代理人　楊司恭
代　理　人　賴銘琪
上列異議人對於相對人駐胡志明市台北經濟文化辦事處否准其驗
證之申請，聲明異議，本院裁定如下：
    主  文
異議駁回。
    理  由
一、本件異議意旨略以：異議人與越南籍女子蔡氏秋（THAI THI
    THU ，民國75年1月1日生，下稱蔡氏秋）結婚，向相對人申
    請結婚文件證明及蔡氏秋之簽證，申請過程中相對人安排面
    談並多次要求補正結婚證明文件以供審查，異議人皆依承辦
    人員要求提供證明文件，最後相對人卻以異議人夫妻在100
    年6 月16日面談內容對於結婚重要事實陳述不一致或作虛偽
    不實陳述，而駁回聲請。然此認定顯然失實，異議人曾遠赴
    生活水準差異甚大之越南，與配偶共同生活達年餘，有暫時
    居住之證明文件，兩人並曾在當地舉辦婚宴，相對人之駁回
    處分造成異議人夫妻分離兩地生活。故聲明異議，請求廢棄
    否准之處分云云。
二、相對人駐胡志明市台北經濟文化辦事處則以：異議人向相對
    人請求驗證伊與越南籍女子蔡氏秋之結婚證書，目的係為回
    臺完成結婚登記，相對人為查證有無駐外領務人員辦理公證
    事務辦法第7條第1項規定之法定拒絕事由，爰安排異議人與
    蔡氏秋於99年7月5日、99年10月22日、99年12月2日、100年
    1月13日、100年3月8日、100年5月9日及100年6月16日7度進
    行面談，惟兩人面談中對於交往重要事項諸如：異議人赴越
    南次數、蔡氏秋及異議人前婚姻離婚原因、異議人是否獨居
    等陳述顯有出入。且異議人有無工作及其收入，亦與填寫資
    料不符。另依內政部入出國及移民署專勤事務第二大隊彰化
    縣專勤隊查訪報告，蔡氏秋曾有1 次婚姻紀錄，98年自行離
    家出走，行方不明，在新竹賣淫為警查獲，在台期間風評不
    佳，無家庭責任，並有外遇現象，離婚後未曾探視其子，此
    次結婚目的顯為可疑。故綜合歷次面談及訪查資料，認異議
    人請求驗證其與蔡氏秋之結婚證書之目的顯有不法、不當或
    不符我國利益之情形，爰依駐外領務人員辦理公證事務辦法
    第7條第1項第6 款規定拒絕驗證異議人之結婚證書，異議人
    不服，依同辦法第8 條規定提出書面異議，相對人認其異議
    無理由，遂附具意見書報請外交部核定，經外交部審視後亦
    認其異議並無理由，相對人爰提出答辯並陳請外交部轉送本
    院裁定。並聲明：異議駁回。
三、按駐外領務人員，得依法令授權，於駐在地辦理公證事務。
    前項人員辦理公證事務時，除不得作成第13條之公證書外，
    準用本法之規定；第1 項之授權辦法，由司法院會同行政院
    定之，公證法第150 條定有明文。又請求人或利害關係人認
    領務人員辦理公證事務有違法或不當者，得以書面提出異議
    ；領務人員認異議有理由時，應於3 日內為適當之處置；如
    認異議為無理由時，應附具意見書，於3 日內報請駐外館處
    館長核定；館長應於5 日內核定或轉報外交部核定，並副知
    異議人；駐外館處館長或外交部認異議為有理由時，應以書
    面命領務人員另為適當之處置；如認為無理由時，應由領務
    人員附具意見書，陳請外交部轉送外交部所在地之地方法院
    裁定之，駐外領務人員辦理公證事務辦法第8 條亦有明文。
    復按「請求辦理之公證事務有下列情形之一者，領務人員應
    拒絕之。但其情形得補正者，應先定期命請求人補正：...
    六、請求目的或文書內容顯然不法、不當或不符中華民國利
    益。...」駐外領務人員辦理公證事務辦法第7條第1項第6款
    規定甚明。又領務人員於面談時認定有假結婚之疑慮，得視
    具體個案情狀，本於職權適用上開辦法及公證法第15條、第
    70條、公證法施行細則第51條等相關規定認定之（司法院秘
    台廳民三字第0980024575號函釋參照）。是領務人員於辦理
    公證事務時，本應依職權審認申請人之請求目的或文書內容
    有無不法、不當或不符我國利益等應拒絕驗證之事由存在，
    非得僅為形式審查即逕予同意。
四、異議人雖主張其與蔡氏秋有結婚之真意云云。惟查，蔡氏秋
    於99年10月22日面談中表示其與異議人在台交往期間從未在
    外約會，98年4 月底首度赴異議人家時未見到異議人之任何
    家人，異議人離婚7年，與前妻育有2子；異議人於同次面談
    中卻稱雙方交往期間首度約會在新竹花園夜市，蔡氏秋98年
    3月首度到其家中，並在98年5月間見到其兄，其係80幾年間
    離婚，離婚約1 、20年，與前妻無小孩，與另一台籍女子生
    有2子。另於100年3月8日該次面談中，蔡氏秋稱其96年至98
    年間從事賣淫之原因是因為要養小孩；異議人卻於同次面談
    中稱不知蔡氏秋為何賣淫，並於100年6月16日面談中改稱蔡
    氏秋賣淫之原因是遭前夫趕出家門。此外，異議人於100 年
    5月9日面談中表示曾赴越南11次，均住在蔡氏秋家中，蔡氏
    秋卻於100年6月16日面談中表示異議人曾赴越南9 次。是由
    異議人與蔡氏秋之7 次面談記錄可知，異議人與蔡氏秋就兩
    人交往期間之重要事項，諸如：異議人赴越南次數、蔡氏秋
    賣淫原因、異議人前婚姻狀況、是否曾在台出遊等，陳述顯
    有出入。又異議人先自稱現職為司機，月收入2萬5千元，嗣
    改稱為油漆工，月收入2萬6千元；惟異議人所提供擔任油漆
    技工之里昇企業有限公司員工在職證明書內所載聯絡電話係
    空號，異議人復於100年6月16日面談中陳稱其不知道公司電
    話為何，在越南之生活費均係由弟弟匯款提供。綜上堪認異
    議人與蔡氏秋就渠等交往期間之諸多重要事項陳述前後矛盾
    且不一致，顯有悖於常情，且異議人在台並無固定之工作收
    入，亦難認其有能力維持與蔡氏秋在台之婚姻生活。又蔡氏
    秋在台期間曾有1次婚姻紀錄，育有1子，因蔡氏秋自行離家
    ，不知去向，並在外賣淫，於96年間為警查獲，而經臺灣彰
    化地方法院以98年度婚字第89號判決離婚等情，有上開民事
    判決書以及入出國及移民署專勤事務第二大隊彰化縣專勤隊
    查察紀錄表附卷可參。以蔡氏秋前在台期間之婚姻及素行紀
    錄觀之，相對人認其此次結婚之目的顯為可疑，有透過假結
    婚方式來臺從事違法行為之可能，即非無據。又異議人自98
    年4 月間起雖有多次入出境紀錄，並曾在越南居留長達數月
    ，惟其在越南居留之目的為何？居留期間是否均與蔡氏秋共
    同生活？均未見異議人舉證，尚難僅憑其片面陳述，遽認異
    議人與蔡氏秋確有結婚之真意。從而，相對人綜合上情，認
    異議人請求相對人驗證其與蔡氏秋之越南結婚證書之目的顯
    有不法、不當或不符我國利益之情形，爰依駐外領務人員辦
    理公證事務辦法第7 條第1項第6款規定拒絕驗證，核屬相對
    人依職權審查後所為判斷，難認有何違反經驗法則或明顯矛
    盾不可採之情事，於法並無不合。異議人空言指稱相對人之
    認定與事實不符，求予廢棄，為無理由，應予駁回。至異議
    人及蔡氏秋不服相對人以外國護照簽證條例第12條第1項第4
    款（即對申請來我國之目的作虛偽之陳述或隱瞞）為由，駁
    回蔡氏秋來台簽證申請，而提出異議部分，非屬駐外領務人
    員辦理公證事務辦法第8 條所定得為異議事項，自不在本件
    審理範圍，併予敘明。
五、據上論結，本件聲明異議為無理由，爰依駐外領務人員辦理
    公證事務辦法第8條第3項，裁定如主文。
中    華    民    國   100    年    11    月    7     日
                  民事第五庭  法  官  陳蒨儀
以上正本係照原本作成。
如對本裁定抗告，須於裁定送達後10日內向本院提出抗告狀，並
繳納抗告費新臺幣1,000元。
中    華    民    國   100    年    11    月    7     日
                              書記官  吳貞瑩